【裁判字號】    90,易,153
【裁判日期】    900713
【裁判案由】    公共危險
【裁判全文】
臺灣新竹地方法院刑事判決                            九十年度易字第一五三號
    公  訴  人  臺灣新竹地方法院檢察署檢察官
    被      告  乙○○○
右列被告因公共危險案件，經檢察官提起公訴（八十九年度偵字第二四九四號），本
院判決如左：
    主  文
乙○○○無罪。
    理  由
一、公訴意旨略以：被告乙○○○明知未受允准，不得持有炸藥或其他相類之爆裂物
    ，且明知氯酸鉀、硫磺混合具有爆裂性或危險性，竟於民國八十九年三月間，向
    訴外人丙○○承租位於新竹縣新埔鎮南平里十鄰二二九之一號之平房後，即將該
    處作為加工爆竹之場所，並自斯時起未受允准，而將可作為製作爆竹煙火封口所
    用之紅泥、屬強氧化劑之氯酸鉀、屬還原劑之硫磺等物，放置於該處，並無正當
    理由持有之。嗣於八十九年四月十四日，因氯酸鉀、硫磺等物混合後，將該平房
    炸毀（毀損部分未據告訴），為警到場循線查獲，並扣得氯酸鉀、硫磺及紅泥等
    物，因認被告涉犯有刑法第一百八十六條之公共危險罪等語。
二、按犯罪事實應依證據認定之，無證據不得推定其犯罪事實；又不能證明被告犯罪
    者，應諭知無罪之判決，刑事訴訟法第一百五十四條、第三百零一條第一項分別
    定有明文。
三、訊據被告乙○○○固對於曾向證人丙○○承租上揭平房作為加工爆竹之場所等情
    坦承不諱，惟堅決否認有何持有爆裂物之公共危險犯行，辯稱：伊只向丙○○承
    租三間平房，本件查獲之氯酸鉀、紅泥及硫磺等物不是伊的，那些東西在伊三月
    份承租時就已放置在現場，伊只是作加工，是將鞭炮串起來而已，伊只在那裡作
    一個星期，因母親生病所以就沒有作了，而之前聽丙○○曾租給很多人過，曾被
    抓過，現場也有發現一個瓦斯桶，不知爆炸是否是氣爆造成的云云。
四、經查（一）經查本件位於新埔鎮鎮南里十鄰二百二十九號之房屋於八十九年四月
    十四日十二時發生爆炸等情，有新竹縣消防局於九十年二月二十七日以九十竹縣
    消調字第八八九號函送之調查報告書及內附十六幀照片、暨爆炸現場照片七幀附
    於偵查卷中足參，而本件扣案之紅泥、氯酸鉀及硫磺是放在第一間、第二間平房
    那裡，這些東西應該是用來做爆竹所使用的，根據經驗一般做爆竹是需要先封土
    再裝填火藥。而現場那些東西應該是這個步驟所使用的，至於剩下的房子裡面有
    一些雜物。而一般紅泥是放在袋子裡面要用時要先倒出來攪拌過才能使用，而現
    場的紅土就是已經加水攪拌過要使用的等情，業據證人即查獲警員甲○○及丁○
    ○證述甚明，被告雖一再辯稱：上揭扣案物品非為其所有等情，然證人即屋主丙
    ○○於本院審理時結證稱：伊沒有在案發現場放紅泥、氯酸鉀及硫磺等物，去年
    伊把房子租給一個作柏油的人，有搬機器進去，後來不租了，仍把機器留在那裡
    ，伊有叫他搬走，但他說不要了，當時他搬走後有把鑰匙還給伊，伊有去現場，
    不過是從外面玻璃望進去，有看到浴室旁邊的那個房間裡面有架子、機器。再隔
    壁那個房間裡面有桌子、椅子，其餘就沒有東西了。之後就將房子租給被告，當
    時也有跟被告說教他把那些東西搬出來，他就把機器、架子搬出來，後來伊有去
    看，看到外面擺著機器、架子、椅子及被告掃出來的一些垃圾等語綦詳，及證人
    即在被告之前向丙○○承租案發現場平房之承租人陳明森於本院審理時結證稱：
    伊在去年一月間過完年後向丙○○承租面向房子左手邊數來第一、二、三間三間
    平房，伊是作橡膠濾心的生產，至於未向丙○○承租的部分是丙○○用來放置農
    具及雜物。伊承租時房子是空的，伊搬進去的東西有機器、架子、瓦斯爐、原料
    （橡膠顆粒及油）。後來伊不租時把機器及架子放在那裡，其他都搬走了，後來
    也忘了去拿。（問：當時有無搬紅泥、氯酸鉀及硫磺進去？）（答）沒有。伊作
    橡膠濾心生產也用不到這些東西，而當時承租這三間平房時，裡面也沒有放這些
    東西，伊搬走時裡面也沒有這些東西，搬走時也有把門鎖好，將鑰匙還給丙○○
    等情明確，證人丙○○既係從事農事工作，證人陳明森業係從事橡膠濾心生產之
    事業，衡情均不會使用扣案之紅泥、氯酸鉀及硫磺等物，足徵上揭物品確係被告
    承租時所搬進去案發現場之平房，應堪認定。至證人范劉謂妹雖於本院審理時證
    稱：伊經過案發地點時曾看過屋外有一包包的東西，用紙包起來的，大約有三、
    四包，沒有打開，是放在屋簷下等語，然其所為證言縱係為真，亦僅能證明案發
    現場屋簷下放置有一包包東西，至於那些東西是否即是扣案之紅泥、氯酸鉀及硫
    磺，及是否非為被告所放置，均無法證明，是以尚難僅以證人范劉謂妹所為上揭
    證詞即為上揭扣案物品非被告所放置之認定，自不待言。（二）次按，刑法上所
    謂爆裂物，係指其物有爆發性，且有破壞力，可於瞬間將人及物殺傷或毀損而言
    。又毛硝、火硝硫磺，雖足供製造軍火之原料，但未經配合以前，均不能認為刑
    法上之爆裂物，最高法院二十二年上字第四一三一號判例及院字第一四一八號足
    資參照。查本件上揭扣案之物品雖為被告所置放於現場，已如前述，然氯酸鉀係
    市售之一般化學藥品，為一種強氧化劑，可作為配製煙火類火藥（如黑色火藥）
    或代用炸藥（如雄黃炸藥）之原料。硫磺為市售之一般化學藥品，屬還原劑。依
    化學作用，氧化劑與還原劑混合，即有爆裂性或危險性等情，雖有內政部警政署
    刑事警察局八十九年十二月二十七日函一份附卷足稽，然氯酸鉀既為一種強氧化
    劑，硫磺為一種還原劑，市面上均可購買到，足見該二種化學劑在未混合之前並
    非爆裂物，而上開現場會發生爆炸，雖不排除與製造爆竹有關，固為前開新竹縣
    消防局調查報告中載明，然發生爆炸時被告並不在現場，而現場所扣案之氯酸鉀
    、紅泥及硫磺是製造爆竹所使用的，可能是天氣炎熱凝火而導致爆炸等情，亦據
    證人甲○○於本院審理時結證明確，是前揭報告所指不排除與製造爆竹有關等情
    ，尚難據此遽認被告係持有爆裂物。再查，本案扣案之紅泥，係一般泥土，可作
    為製造爆竹煙火時使用之紙筒或紙捲封口之用；又氯酸鉀係市售之一般化學藥品
    ，為一般強氧化劑，可作為配製煙火類火藥（如黑色火藥）或代用炸藥（如雄黃
    炸藥））之原料，依據國家標準危險物分類，氯酸鉀係第五類氧化性物質，非第
    一類爆裂物；硫磺為市售之一般化學藥品，可作為工業上製造硫酸之原料或配製
    黑色火藥之添加物。以上紅泥、氯酸鉀、硫磺等物，依其現狀，尚未混置，並未
    配製成黑色火藥，認非槍砲彈藥刀械管制條例第十三條之彈藥主要組成零件，亦
    非同條例第四條第一項第二款所稱之彈藥等情，有內政部警政署刑事警察局九十
    年六月六日刑偵字第七六○四五號函一份在卷足參，足見被告單純持有上揭紅泥
    、氯酸鉀及硫磺時尚非持有爆裂物。而本件復查無積極證據足資認定被告確將上
    揭氯酸鉀及硫磺混合並製造成爆裂物後再無故持有，自難僅以被告持有上揭扣案
    之氯酸鉀及硫磺，且被告從事爆竹加工之工作，即認被告所為構成刑法第一百八
    十六條之持有爆裂物犯行。此外，又查無其他積極證據足資證明被告有何無故持
    有爆裂物之情事，應認為其犯罪不能證明，爰依法為其無罪判決之諭知。
據上論斷，應依刑事訴訟法第三百零一條第一項，判決如主文。
本案經檢察官吳金棟到庭執行職務。
中      華      民      國      九十      年      七      月    十三    日
                                  臺灣新竹地方法院刑事第二庭
                                      法  官    楊  惠  芬
右正本證明與原本無異。
如不服本判決，應於判決送達後十日內向本院提出上訴狀( 應附繕本 )，上訴於
臺灣高等法院。
                                       書記官    吳  鈺 敏
中      華      民      國      九十      年      七      月    十三    日


司法院資訊處製作；財團法人民間司法改革基金會備份。
